【裁判字號】    90,上訴,3104
【裁判日期】    901228
【裁判案由】    毀損
【裁判全文】
臺灣高等法院刑事判決                  九十年度上訴字第三一四號
    上訴人  臺灣新竹地方法院檢察署檢察官
    被  告  乙 ○ ○
右上訴人，因被告毀損案件，不服臺灣新竹地方法院八十九年度訴字第六二一號，中
華民國九十年七月二十七日第一審判決（起訴案號：臺灣新竹地方法院檢察署八十九
年度偵字第三九四一號）提起上訴，本院判決如左：
    主   文
上訴駁回。
    事    實
一、乙○○與丙○○係姊妹，於民國（下同）八十年六月十四日，共同以新台幣（下
    同）六十五萬元之價格，向己○○購買坐落新竹縣湖口鄉○○段一七四０─九地
    號土地，於同年七月十八日移轉所有權登記完畢，惟未辦理該土地之點交，己○○於出售該地後，仍居住在其於該土地上所興建之磚造石棉瓦房屋內，嗣因己○○自認乙○○、丙○○姊妹尚有土地尾款未付，遂於八十六年六月二十四日，以
    存證信函催告乙○○姊妹付清尾款，惟因乙○○等認其等土地價款業已付清而置
    之不理。迨八十九年五月二十四日，乙○○與丙○○再經由誠義房屋仲介有限公
    司（下簡稱誠義公司）職員戊○○之仲介，將該土地以一百二十萬元之價格轉售
    予甘義福，己○○因認乙○○姊妹土地尾款迄未付清，遂拒絕拆除該磚造石棉瓦
    房屋點交土地，乙○○與丙○○為履行對甘義福所負點交土地並清除地上物之約
    定，乃其同基於犯意聯絡，於八十九年六月初日，由丙○○（未經起訴）向誠義
    公司職員戊○○及甲○○表示其等該土地價金業已付清，己○○已同意拆除該土
    地上之磚造石棉瓦房屋，並由不知情之甲○○介紹不知情之挖土機司機范振龍，
    由丙○○出面僱請其於八十九年六月十四日，將己○○前開磚造石棉瓦房屋拆除
    ，並毀壞屋內之神明、供桌、瓦斯爐、鍋子、碗盤、衣服、棉被、等物，足以生
    損害於己○○。
二、案經被害人己○○訴請臺灣新竹地方法院檢察署檢察官偵查起訴。
    理    由
一、訊據被告乙○○矢口否認其有毀損己○○前開房屋及屋內放置之神桌、祖先牌位
    、寢具、炊具、衣物等情，辯稱：其與丙○○於八十年六月十四日，共同以六十
    五萬元之價格，向己○○購買坐落新竹縣湖口鄉○○段一七四０─九地號土地，
    土地價款已於辦理土地移轉登記時交付代書丁○○轉交己○○，並於八十九年五
    月二十四日移轉所有權登記完畢，購屋當時土地上並未建有磚造石綿瓦房屋，嗣
    於八十九年五月二十四日，其姊妹乃經由誠義公司職員戊○○之仲介，將該土地
    出售予甘義福，後來發生爭執時，其前往現場查看，僅見堆有垃圾，並未見有房
    屋，不知該土地上是否嗣後經建造房屋，亦未僱用挖土機司機將該屋拆除云云。
二、經查：
(一)右揭事實，業據告訴人己○○偵、審中指訴綦詳，証人即向被告購買該土地之甘
    義福亦証稱：「我是透過誠義房屋仲介公司向被告購買，訂約前我跟我太太有到
    該地號土地看，該土地上有磚頭砌成的牆，屋頂用石綿瓦搭成的一個簡陋的房子
    ，我當時去的時候屋子的木門是關著，屋子裡沒有人出來與我們接洽，所以我要
    求誠義房屋或是地主把該土地上的房子清除乾淨交給我。」、「（問：你當時看
    到的是否為照片上的房子？（提示偵查卷第六頁上面的照片））、是的，即是照
    片左邊的房子。」、「訂買賣契約前（被告）沒有跟我去看過，訂約後被告有與
    仲介公司跟我到土地現場看，但是當時房子已經被拆掉了，現場所剩木頭、磚塊
    這些拆的東西。」、「﹕被卸告通知我已經把地上物清理完畢後，我才尾款付給
    被告﹕。」、「﹕交第三次的款項給被告時，就有跟仲介公司的戊○○及地主乙○○、丙○○講好，要他們把地上物清除。」等語（見原審卷第七十六頁至第七
    十八頁），顯見甘義福向被告乙○○姊妹購買該土地時，土地上已有告訴人己○○所建造之磚造石綿瓦房屋，該屋嗣後亦因甘義福之要求清除地上物後交付土地
    ，始由被告乙○○姊妹僱工予拆除甚明。
(二)告訴人己○○所建造之磚造石綿瓦房屋，係由乙○○、丙○○委請誠義公司職員
    甲○○代為僱工拆除等情，亦經証人即誠義公司職員戊○○証稱：「（拆除己○○房屋）是被告乙○○、丙○○的意思，我一開始不知道這件有糾紛，第一次要
    拆的時候，丙○○的羅姓友人打電話給我表示正在拆房子要我去看，我到現場時
    鄰居說房子有人住，所以才去找屋主即告訴人出來，告訴人有找警察來，當天房
    子就沒有拆，並且約好下午去調解委員會，但是沒有成立，我定是最後一次怪手
    已經把房子拆完後，我才去現場。」、「我沒有（幫被告）找（挖土機司機），
    因為我是甲○○的下屬，都是甲○○去找的。」等語（見原審卷第八十頁、第八
    十一頁），証人甲○○亦陳稱：「被告與甘義福簽立買賣契約書時我有在場，甘
    義福有要求出賣人乙○○與丙○○把土地上的東西清走，乙○○等出賣人有答應
    ，因為這件証人戊○○接洽，不是我負責，﹕﹕是後來有一失早上九點多戊○○
    打電話到公司找我，表示他們（指乙○○、丙○○）在拆地上物，但是現場有人
    出面告知地上物是他人所有的，戊○○要我現場協助，我到了現場是一棟木頭、
    帆布、板子搭建而成的屋子，我跟鄰居、戊○○去找告訴人，請告訴人到現場，
    告訴人不准戊○○拆，所以沒有拆，後來我、戊○○、丙○○、乙○○、己○○
    等人有去鄉公所試著調解，但是沒有結果，不過告訴人表示只要剩下價金有付清
    ，就同意乙○○、丙○○拆除地上物，過一段時間，丙○○帶著他先生，到公司
    找戊○○，表示價金已經付清，並且問我有沒有認識的人在開怪手，當時我也在
    公司，所以就打電話找我認識在開怪手的司機，由那位司機到公司直接找丙○○
    談。」等語（見原審卷第三十頁）在卷，互核相符，共犯被告丙○○於本院調查
    時，亦承稱當時係因戊○○向其表示買主甘義福要求清除該土地上之地上物，故
    始以電話與乙○○協商經同意後，始委託甲○○介紹怪手司機前往將己○○所建
    之磚造石棉瓦房屋拆除等語（見本院卷第五十四頁、第五十五頁），被告乙○○
    於本院調查時亦供承丙○○曾以電話表示欲委託甲○○介紹怪手司機拆除該磚造
    石棉瓦房屋，並曾與己○○、丙○○、戊○○等人前往鄉鎮調解委員會調解，該
    磚造石棉瓦房屋經拆除後，與偵查卷內第十六頁、第十七頁所示照片相同等情（
    見本院卷第三十二頁、第三十三頁、第三十六頁），並經至現場處理本院之警員
    劉建旺證述在卷，並有照片十二幀附卷為憑（見偵卷第六頁、第七頁、第十六頁
    、第十七頁、原審卷第二十三頁、第二十四頁），益徵被告乙○○與曾與丙○○
    協議後，由丙○○委請甲○○介紹怪手司機將該磚造石棉瓦房屋拆除無訛，被告
    辯謂其未僱用怪手司機將該磚造石棉瓦房屋拆除云云，要係卸責之詞，洵不足採
    。
(三)至被告復辯謂其姊妹向己○○購買該土地時，土地上並未建有磚造石棉瓦房屋，
    嗣後發生爭執時其至現場所見，該土地上並無該建物，只剩一堆廢棄物云云，證
    人范振龍亦証稱其僅受僱清理地上之廢棄物等語，然該磚造石棉瓦房屋於己○○
    出售該土地時，已經建造，己○○並居住於其中之事實，業據告訴人己○○供述
    綦詳，且甘義福向被告乙○○、丙○○姊妹購買該土地時，該土地上確建有磚造
    石棉瓦房屋乙棟等情，亦據証人甘義福証述在卷，而丙○○應甘義福之要求，僱
    工第一次前往拆除該磚造石棉瓦房屋俾能交付土地時，曾因鄰居之告知該屋係有
    人居住，並通知己○○前來，復至鄉鎮調解委員會調解不成，後來始由丙○○以
    電話與乙○○協商同意，由甲○○介紹怪手司機前往拆除該屋等情，亦先後經証
    人戊○○、甲○○及共犯被告丙○○供述有如前述，被告乙○○亦不否認該部分
    事實，顯見被告乙○○所辯與事實不符，已難遽採。再者，縱該磚造石棉瓦房屋
    係如被告乙○○所辯，係己○○於出售土地後始行建造，然被告等在未經己○○
    同意拆除，或以無權占有為由訴請拆屋還地，並取得確定判決，亦不得私自逕行
    僱工將該屋予以拆除，被告乙○○與丙○○共謀，由丙○○經甲○○之介紹僱用
    怪手司機拆除該磚造石棉瓦房屋，仍難解免毀損建物之罪責，足徵被告前開辯解
    不實，殊無可採，証人范振龍所証，亦非實情，同無可取。
(四)另被告乙○○及丙○○均一再表示渠等土地價金已經付情，與告訴人己○○所供
    相左，証人即當時為雙方辦理土地買賣及移轉登記之代書丁○○於偵查中雖供稱
    該土地買賣契約因已逾保存期限而未留存，當時係雙方談妥買賣條件後，始至其
    事務所委請辦理訂約及移轉登記乙事，依其辦理土地買賣之慣例，土地尾款應於
    移轉登記交付權狀時付清，至該土地上當時是否建有磚造石棉瓦房屋，因其並未
    至現場，並不知情等語（見偵查卷第六十九頁至第七十一頁），而被告乙○○與
    丙○○所保存之該買賣契約亦因保管人丙○○家曾遭回祿之災，亦經繞燬，無法
    提出供為証明，惟被告乙○○、丙○○是否業已支付土地尾款，洵屬被告乙○○
    、丙○○與己○○間之土地買賣價金是否情償之民事糾紛，允宜由依民事程序解
    決，然姑不論被告乙○○、丙○○是否確已支付該價金，土地與建物既均屬獨之
    不動產，單純土地之出售，其效力並不及於地上房屋，土地之買受人對地上房屋
    並無處分之權，縱或被告等業已付清該土地價款，其等對地上己○○所建造之磚
    造石棉瓦房屋當無自由處分之權利，其等在未徵得之己○○之同意或取得確定判
    決前，即私自僱工將該磚造石棉瓦房屋予以拆除，亦難援引土地價款已付清而免
    責。
(五)又告訴人己○○在該磚造石棉瓦房屋內，放置有其本人平人生活所使用及祭祀祖
    先之神明、供桌、瓦斯爐、鍋子、碗盤、衣服、棉被等物，於房屋遭逝除時同遭
    毀損等情，業據告訴人己○○供明在卷（見本院卷第三十六頁），復有照片三幀
    在卷可按，應信為真實。綜上所論，足認被告所辯，均係卸責之詞，不足採信，
    本件犯事證明確，被告犯行洵堪認定。
三、核被告乙○○所為，係犯刑法第三百五十三條第一項之毀損他人建築物、同法第
    三百五十四條之毀損他人器物罪。被告與丙○○就上開犯行間，有犯意聯絡及行
    為分擔，均為共同正犯。被告利用不知情之怪手司機范振龍毀損該房屋及屋內神
    桌、祖先牌位、寢具、炊具、衣物所為，係間接正犯。被告所犯上開二罪，係一
    行為觸犯數罪名，應從一重之毀損他人建築物罪處斷。
四、原審以被告所犯罪証明確，援引刑法第二十八條、第三百五十三條第一項、第三
    百五十四條、第五十五條、第七十四條第一款，罰金罰鍰提高標準條例第一條前
    段，審酌被告素行良好，僅因告訴人佔用土地不願交付，而毀損告訴人之建築物
    固有不該，惟念及告訴人之磚造石棉瓦屋價值不高，且告訴人於出賣土地移轉所
    有權登記予被告後亦無償使用該土地多年，告訴人所受損害非鉅等一切情狀，量
    處被告有期徒刑七月，復以被告前未受有期徒刑以上刑之宣告，有臺灣新竹地方
    法院檢察署刑案資料查註紀錄表、本院被告全國前案紀錄表各一份在卷可稽，本
    次因一時失慮誤蹈法網，認被告經此教訓，當足警惕，無再犯之虞，認有期徒刑
    之宣告，已足勵其自新，其刑以暫不執行為適當，爰併予諭知緩刑三年，以啟來
    茲，認事用法，允無違誤，量刑妥適，檢察官依告訴人之請求其上訴意認被告尚
    未賠償告訴人損失，原審量刑過輕，陳詞指摘原判決失當，為無理由，應駁回其
    上訴。
五、據上論斷，依刑事訴訟法第三百六十八條，判決如主文。
本案經檢察官張文政到庭執行職務。
中      華      民      國    九十      年    十二      月    二十八    日
                            臺灣高等法院刑事第十六庭
                                審判長法  官  許  增  男
                                      法  官  蔡  彩  貞
                                      法  官  黃  鴻  昌
右正本證明與原本無異。
如不服本判決應於收受送達後十日內向本院提出上訴書狀，其未敘述上訴之理由者並
得於提起上訴後十日內向本院補提理由書（均須按他造當事人之人數附繕本）。
                                      書記官  黃  千  鶴
中      華      民國    九十      年    十二      月    二十八    日
附錄論罪科刑法條全文：
刑法第三百五十三條第一項：
毀壞他人建築物、礦坑、船艦或致令不堪用者，處六月以上五年以下有期徒刑。
刑法第三百五十四條：
毀棄、損壞前二條以外之他人之物或令致不堪用，足以生損害於公眾或他人者，處二
年以下有期徒刑、拘役或五百元以下罰金。


司法院資訊處製作；財團法人民間司法改革基金會備份。
